臺灣高等法院臺中分院刑事裁定
110年度抗字第737號
抗  告  人  
即受刑人    陳敬為



上列抗告人因聲請定應執行之刑案件，不服臺灣臺中地方法院中
華民國110年4月30日裁定（110年度聲字第1601號）提起抗告，
本院裁定如下：
    主  文
原裁定撤銷。
陳敬為犯如附表所示各罪所處之刑，應執行有期徒刑捌月，如易
科罰金，以新臺幣壹仟元折算壹日。
    理  由
一、本件抗告人即受刑人（下稱抗告人）陳敬為抗告意旨略以：
    原裁定附表編號1至3所示4罪，原即臺灣臺中地方法院109年
    度簡字第817號刑事簡易判決（下稱甲判決）附表編號2至5
    所示之罪刑，均判處有期徒刑3月，合併應執行有期徒刑8月
    ，嗣檢察官對甲判決附表編號4、5（即原裁定附表編號2、3
    ）不服提起上訴，經原審法院以109年度簡上字第488號2份
    判決（即乙1、乙2判決）分別撤銷，仍均改判處有期徒刑3
    月。因撤銷前之甲判決與撤銷後之乙1判決、乙2判決就上開
    犯行所判處之刑度均相同，僅對於追徵沒收部分有變更，然
    原裁定卻裁定本案應執行有期徒刑10月，而未裁定當初合併
    定應執行有期徒刑8月之刑度，顯然不利於抗告人，為此，
    特提起抗告，請求撤銷原裁定重新更為適法之裁判等語。　
二、按量刑之輕重，固屬事實審法院得依職權自由裁量之事項，
    惟並非概無法律上之限制，仍應受比例原則及公平原則之限
    制。數罪併罰有二裁判以上宣告多數有期徒刑者，依刑法第
    53條、第51條第5款之規定「於各刑中之最長期以上，各刑
    合併之刑期以下，定其刑期。但不得逾30年。」係採「限制
    加重原則」規範執行刑之法定範圍，為其定刑之外部界限。
    乃因一律將宣告刑累計執行，刑責恐將偏重而過苛，不符現
    代刑事政策及刑罰之社會功能，而有必要透過定應執行刑程
    式，授權法官對被告本身及所犯各罪為總檢視，進行充分而
    不過度之評價，以妥適調整之。又刑法第57條之規定，係針
    對個別犯罪之科刑裁量，明定刑罰原則以及尤應審酌之各款
    事項，以為科刑輕重之標準；至數罪併罰定應執行刑之裁量
    標準，法無明文，然其裁量仍應兼衡罪責相當及特別預防之
    刑罰目的，具體審酌整體犯罪過程之各罪關係（例如各行為
    彼此間之關聯性《數罪間時間、空間、法益之異同性》、所
    侵害法益之專屬性或同一性、數罪對法益侵害之加重效應等
    ）及罪數所反應行為人人格及犯罪傾向等情狀綜合判斷，為
    妥適之裁量，仍有比例原則及公平原則之拘束，倘違背此內
    部界限而濫用其裁量，仍非適法（最高法院104年度台抗字
    第718號裁定意旨參照）。具體而言，於併合處罰酌定執行
    刑時，應視行為人所犯數罪之犯罪類型而定，倘行為人所犯
    數罪屬相同之犯罪類型者（如複數竊盜、施用或販賣毒品等
    ），於併合處罰時，其責任非難重複之程度較高，宜酌定較
    低之應執行刑，倘行為人所犯數罪非惟犯罪類型相同，且行
    為態樣、手段、動機亦均相似者，於併合處罰時，其責任非
    難重複之程度更高，宜酌定更低之應執行刑。
三、經查：
　㈠抗告人因竊盜等案件，經原審法院先後判處如附表所示之刑
    ，均經分別確定在案，有各該判決書及其臺灣高等法院被告
    前案紀錄表附卷（見110執聲1118號執行卷）可稽。嗣由檢
    察官聲請定應執行刑，經原審審核卷證結果，認其聲請為正
    當，依刑事訴訟法第477條第1項，刑法第50條第1項前段、
    第53條、第51條第5款、第41條第1項前段、第8項，裁定合
    併應執行刑有期徒刑10月。
　㈡按抗告人所犯附表編號1至3所示之罪共4罪，原審係以附表各
    罪宣告刑中之最長期（均有期徒刑3月）以上，各刑合併之
    有期徒刑12月（即3月【2罪】+3月+3月）以下之範圍內予以
    審酌後，而就本案定應執行刑為有期徒刑10月，固然未逾越
    刑法第51條第5款所定法律之外部性界限。然附表編號1至3
    所示4罪，均係竊盜罪，經核俱屬侵害個人財產法益之犯罪
    ，前述4次犯罪時間接近，各類行為態樣、手段及動機相同
    或相似，責任非難重複程度甚高，揆諸前揭說明，應於酌定
    應執行刑時考量上情並反映於所定刑度，俾貫徹罪刑相當原
    則，以維護公平正義、法律秩序之理念及目的。況且，附表
    編號2、3所示之罪經第一審判決後，檢察官係以關於沒收追
    徵不當為由提起上訴，並未針對原第一審法院所為量刑表示
    不服，嗣第二審法院認除檢察官沒收追徵不當有理由外，對
    於第一審法院認為該當累犯規定應予加重一節雖亦認不當為
    由予以撤銷，然第二審法院並未因此減輕受刑人所受判決之
    刑度，而仍維持與第一審法院之相同刑度，是以，基於法院
    定刑時應遵守之內部界線及外部界線原則，及符合司法透明
    、公開之可預測性與期待性，自不應給予受刑人過度之突襲
    。是以，原審裁定疏未審酌及此，遽就附表所示罪刑定應執
    行刑為有期徒刑10月，難謂符合比例原則、罪刑相當原則等
    內部界限，所為刑罰裁量職權之行使，自非妥適。抗告意旨
    以此指摘原裁定不當，為有理由。
四、綜上所述，原裁定既有上開不當之處，自應予撤銷，惟為免
    發回原審法院更行裁定，徒增司法資源之耗費，爰自為裁定
    。檢察官聲請就附表所示各罪所處之刑，定其應執行刑，於
    法尚無不合，並斟酌抗告人犯罪之情節、行為次數、態樣、
    手段、動機、侵害法益性質、抗告人人格及犯罪傾向等情，
    而為整體非難評價，定其應執行刑如主文第2項所示，並諭
    知如易科罰金之折算標準。
據上論斷，應依刑事訴訟法第413條、第477條第1項，刑法第53
條、第51條第5款、第41條第1項、第8項，裁定如主文。　　
中　　華　　民　　國　　110 　年　　7 　　月　　 2　　日
　　　　　　刑事第九庭  審判長法　官　紀　文  勝
                              法　官　廖　健　男
                              法　官　賴  妙  雲
以上正本證明與原本無異。
不得再抗告。
                              書記官  林  玉  惠　　
　　　　　　　　　　　　　　　
中　　華　　民　　國　　110 　年　　7 　　月　　2 　　日
受刑人陳敬為定應執行刑案件一覽表
編號   1 2 3 罪名  竊盜 （共2罪） 竊盜 竊盜 宣告刑   均處有期徒刑3月 有期徒刑3月 有期徒刑3月 犯罪日期     108.10.29    109.02.11 109.03.31 109.04.02 偵查(自訴)機關年度及案號  臺中地檢109年度偵字第8608號等 臺中地檢109年度偵字第8608號等 臺中地檢109年度偵字第8608號等 最後 事 實 審 法院  臺灣臺中地方法院 臺灣臺中地方法院 臺灣臺中地方法院  案號 109年度簡字第 817號 109年度簡上字第 488號 109年度簡上字第 488號  判決 日期 109.07.28 110.01.07 110.01.07 確定判決 法院  臺灣臺中地方法院 臺灣臺中地方法院 臺灣臺中地方法院  案號 109年度簡字第 817號 109年度簡上字第 488號 109年度簡上字第 488號  確定判決日期 109.09.01 110.01.07 110.02.01 得易科、易服社勞否之案件  得易科 得社勞 得易科 得社勞 得易科 得社勞 備註  臺中地檢110年度執字第4896號 臺中地檢110年度執字第4894號 臺中地檢110年度執字第4895號